臺灣高雄地方法院刑事裁定　　　　　　 95年度交聲字第852號
原處分機關　高雄市政府
異　議　人
即受處分人　甲○○
上列異議人即受處分人因違反道路交通管理處罰條例案件，對於
高雄市政府民國95年10月27日所為之處分（處分案號：高市府交
裁字第裁32-B00000000號），聲明異議，本院裁定如下：
    主  文
異議駁回。
    理  由
一、原處分意旨略以：異議人即受處分人甲○○於民國95年8 月
    18日0 時20分許，騎乘車號OGK-075 號重型機車，在高雄市
    ○○路，經警以酒精測定器實施酒測，測得其酒精濃度為每
    公升0.62毫克，超過標準值，依道路交通管理處罰條例第35
    條第1 項第1 款規定，裁處罰鍰新台幣（下同）45,000元整
    ，並吊扣駕駛執照12個月。
二、聲明異議意旨略以：伊駕駛上開機車行經上述地點時，因與
    停靠路邊之排班計程車發生擦撞，而停在路邊與計程車司機
    理論，詎第三人乙○○竟騎乘機車撞上異議人肇事，經警前
    來處理車禍，才對異議人施以酒測，是異議人之機車於車禍
    發生前已停放在路邊，並無駕駛行為。次以，員警對異議人
    進行酒測前，並未讓伊休息、漱口，即進行酒測，酒測程序
    有違誤，為此不服而聲明異議云云。
三、按「汽車駕駛人，駕駛汽車經測試檢定，酒精濃度超過規定
    標準者，處新台幣15,000元以上60,000元以下罰鍰，並當場
    移置保管其車輛及吊扣其駕駛執照1 年；因而肇事致人受傷
    者，並吊扣其駕駛執照2 年；致人重傷或死亡者，吊銷其駕
    駛執照，並不得再考領。」，道路交通管理處罰條例第35條
    第1 項第1 款定有明文。
四、經查，異議人於95年8 月17日下午8 時許，在高雄市○○○
    路嵩山飯店飲酒，至95年8 月18日凌晨0 時飲酒完畢後，隨
    即駕駛上開重型機車，沿七賢一路慢車道由東向西行駛，至
    上開肇事地點，先擦撞路旁排班計程車之後照鏡，因而停於
    慢車道與計程車司機理論，適有張佩瑜騎乘車號YDY-483 號
    重型機車亦沿同向自後方駛來，乃撞上異議人之機車。嗣經
    警到場處理車禍，並當場對異議人施以酒精濃度測試，測得
    其呼氣酒精濃度達每公升0.62毫克，違反道路交通管理處罰
    條例第35條第1 項第1 款之規定，乃經高雄市政府警察局當
    場填製高市警交字第B00000000 號舉違反道路交通管理事件
    通知單（下稱通知單）發，由異議人當場簽收，並經原處分
    機關即高雄市政府以高市府交裁字第裁32-B00000000號裁決
    書裁處45,000元，並吊扣駕駛執照12個月等情，業據異議人
    坦認在卷，且據證人張佩瑜於警詢陳述及本院調查時到庭結
    證明確，並有卷附上開通知單、裁決書、道路交通事故現場
    圖、刑法第一百八十五條之三案件測試觀察紀錄表各1 份、
    酒精測試單及談話紀錄表各2 份、高雄市○○○○○道路交
    通事故照片6 幀可佐，堪認屬實。
五、被告雖以前揭情詞置辯，惟：
  (一)按警察職權行使法第8 條第1 項規定：「警察對於已發生危
    害或依客觀合理判斷易生危害之交通工具，得予以攔停並採
    行下列措施：…三、要求駕駛人接受酒精濃度測試之檢定」
    ，是故，若員警對於異議人駕駛車輛情狀認為有危害交通安
    全之虞，即得予以攔停實施酒測。其次，依警方取締酒後駕
    車標準程序第一點第2 小點之記載：檢測汽機車駕駛人呼氣
    酒精濃度時，應以1 次為度，且事先應告知並確認受測者已
    飲酒結束15分鐘以上，或提供礦泉水給受測者漱口，避免口
    腔殘留酒精，就此警察機關內部作業規定而言，實施酒測前
    提供飲水之目的在於避免受測人因口中有酒精殘留而造成酒
    測值之誤差，故該規定意指飲用酒類未逾15分鐘者，始有供
    水漱口之必要，飲用酒類若已逾15分鐘，則並無口腔中殘存
    酒精致影響酒測結果之虞，得不供水漱口。查本件異議人既
    已自承於95年8 月18日凌晨0 時許飲酒完畢，有本院95年5
    月16日調查筆錄可稽，而本件對異議人實施酒測之時間為同
    日凌晨1 時14分許，亦有卷附酒精測試單1 紙可憑，則異議
    人實施酒測時，距其飲酒完畢已有1 時14分之久，顯然超過
    15分鐘，則員警實施酒測時，依法得不提供飲水，且在此情
    形下，員警是否有供給異議人清水以漱口，均不致影響酒測
    值準確度。是異議人指稱本件酒測程序不合法云云，洵屬無
    據。
  (二)又異議人辯稱車禍肇事當時，伊並未騎乘機車，而係停在路
    邊與計程車司機理論一節，固據證人即車禍肇事之被害人張
    佩瑜到庭證稱：其撞上異議人前，異議人之機車是停在七賢
    路慢車道上快靠近七賢、洛陽路口處，當時確實有計程車在
    旁等語明確，而可認屬實。惟：異議人既自承於95年8 月18
    日凌晨0 時許在嵩山飯店飲酒畢後，立即騎乘上開機車離開
    ，至肇事地點先與路邊排班計程車發生擦撞而停車等情，則
    異議人確有酒後騎乘機車之事實，仍堪以認定。縱異議人與
    乙○○發生撞擊當時，異議人之機車係靜止狀態，仍無影響
    於異議人有飲酒後騎乘機車之事實，則原處分機關據以裁處
    ，仍屬適法，被告此部分異議理由，亦屬無據。
五、綜上，異議人既於95年8 月18日0 時許，騎乘車號OGK-075
    號重型機車，行駛高雄市○○路上，並因肇事而停止騎乘機
    車，經警測得其酒精濃度為每公升0.62毫克，則其確有「駕
    駛人酒後騎乘機車酒精濃度超過規定標準（0.55）」之違規
    行為，堪以認定，原處分機關依道路交通管理處罰條例第35
    條第1 項第1 款規定，裁處罰鍰新台幣（下同）45,000元，
    並吊扣駕駛執照12個月，即屬適法。本件異議即無理由，應
    予駁回。
六、據上論斷，應依道路交通案件處理辦法第19條，裁定如主文
    。
中　　華　　民　　國　　96　　年　　5 　　月　　24　　日
                  交通法庭  法　官  黃苙荌
以上正本證明與原本無異。
如不服本裁定應於送達後5日內向本院提出抗告狀。
中　　華　　民　　國　　96　　年　　5 　　月　　24　　日
                            書記官  郭育秀
